【裁判字號】    90,易,383
【裁判日期】    900613
【裁判案由】    詐欺
【裁判全文】
臺灣臺南地方法院刑事判決                            九十年度易字第三八三號
    公  訴  人  臺灣台南地方法院檢察署檢察官
    被      告  丙○○○
右列被告因詐欺案件，經檢察官提起公訴（八十八年度偵字第八七九八號），本院判
決如左：
    主  文
丙○○○連續意圖為自己不法之所有，以詐術使人將本人之物交付，處有期徒刑伍月
，如易科罰金，以參佰元折算壹日。
    事  實
一、丙○○○明知自己經濟困難，竟基於意圖為自己不法所有之概括犯意，自民國（
    下同）八十六年六月五日起至八十七年四、五月間止，在台南縣永康市○○○街
    三二巷二二弄十六號自宅，招攬如附表之互助會連同會首共計二十八會，每月每
    會會款均為新台幣（下同）一萬元，固定利息為一千七百元，無競標程序，均由
    會員事先洽商以決定收取會款之次序，惟丙○○○竟利用甲○○與其他各互助會
    會員間分住不同區域少有往來，相互間並無住址、電話可查，於互助會存續期間
    ，連續以兩面手法方式，亦即向甲○○誆稱仍係由原排定由乙○○、黃秋霞、陳
    瑞白收取會款，但實際上已改由陳淑清（本名為陳雪清）、李錦成、陳淑真收取
    ，惟事實上丙○○○先予挪用該會款後，再延期或以分期方式償還陳淑清、陳國
    發、龔顯章，丙○○○為免曾錦蘭疑心其財務狀況，竟隱匿上情，致使如附表編
    號第十九號會員甲○○陷於錯誤，連續按月繳交會款予丙○○○。嗣於八十七年
    四月五日丙○○○宣布止會，經活會會員甲○○向其他會員乙○○、黃秋霞、陳
    瑞白查證結果，渠等均無人收取會款，甲○○始知受騙。
二、案經被害人甲○○訴由台灣台南地方法院檢察署檢察官偵查起訴。
  理  由
一、訊據被告丙○○○固不否認有召集如附表之互助會之事實，然矢口否認有何詐欺
    犯行，辯稱：如附表編號第一會、第二會是排定由伊收取，第三會則由陳淑清（
    本名應是陳雪清），第四會李錦成，第五會由陳淑真，伊都有經過渠等同意才先
    借用會款，後來伊也都有還錢云云。惟按對於一定結果之發生，法律上有防止之
    義務，能防止而不防止者，與因積極行為發生結果者同，刑法第十五條第一項定
    有明文；次按刑法第三百三十九條第一項之詐欺取財罪，於消極不作為之情形，
    若行為人基於法律規定、當事人契約之約定或誠信原則等，其負有告知真實之義
    務，則此時該消極不作為即與積極之詐術行為等價。是本件被告基於與各會員間
    締結之合會契約，對告訴人甲○○即負有告知已改由他人收取會款，且部分會款
    由伊先行借用乙節之義務，然卻能告知而未告知致未能防止甲○○陷於錯誤而繼
    續交付會款，該不告知之行為即與積極之詐術行為等價。是不論被告內心動機為
    何，均不影響被告主觀之不法所有意圖。是本件事證明確，被告右揭詐欺犯行堪
    以認定，應予依法論科。
二、核被告丙○○○所為，係犯刑法第三百三十九條第一項詐欺取財罪。又被告先後
    向告訴人甲○○收取會款，使其陷於錯誤而交付會款之行為，時間緊接，所犯係
    構成要件相同之罪名，顯係出於概括犯意而為之，為連續犯，應依連續犯規定論
    以一罪，並依法加重其刑。爰審酌被告之動機、目的、手段、犯後態度、詐騙所
    得金額以及與部分活會會員達成和解等一切情狀，量處如主文所示之刑，以資懲
    儆。
據上論斷，應依刑事訴訟法第二百九十九條第一項前段，刑法第五十六條、第三百三
十九條第一項、第四十一條第一項前段，罰金罰鍰提高標準條例第一條前段、第二條
，判決如主文。
本案經檢察官簡光昌到庭執行職務。
中      華      民      國      九十      年      六      月    十三    日
                                  臺灣臺南地方法院刑事第五庭
                                          法  官  謝  家  宜
右正本證明與原本無異。
如不服本判決，應於判決送達後十日內，向本院提出上訴狀。
                                          書記官  魏  芝  雯
中      華      民      國      九十      年      六      月    十三    日
附錄法條：
中華民國刑法第三百三十九條：
意圖為自己或第三人不法之所有，以詐術使人將本人或第三人之物交付者，處五年以
下有期徒刑、拘役或科或併科一千元以下罰金。
以前項方法得財產上不法之利益或使第三人得之者，亦同。
前二項之未遂犯罰之。


司法院資訊處製作；財團法人民間司法改革基金會備份。
